臺灣彰化地方法院刑事判決　　　　　　　　　　　　　　九十年度訴緝字第四五號
　　公　訴　人　臺灣彰化地方法院檢察署檢察官
　　被　　　告　甲○○
　　選任辯護人　林春榮律師
　　　　　　　　楊大德律師
右列被告因違反證券交易法等案件，經檢察官提起公訴 (八十三年度偵字第一０一０
八號)，本院判決如左：
    主  文
甲○○連續行使偽造之私文書，足生損害於他人，處有期徒刑伍年。
未扣案如附表二所示支票背面所偽造之「乙○○」背書各壹枚、六二證券股份有限公
司辰○○、卯○○、未○之開戶資料上偽簽之其三人署押各貳枚、偽造之印文各壹枚
、彰化市第六信用合作社辰○○、卯○○、未○帳戶印鑑卡上偽造之其三人印文各貳
枚、辰○○、卯○○、未○等人之印章各壹枚均沒收。
    事  實
一、甲○○前係設在彰化縣彰化市之六二證券股份有限公司（下稱六二證券）之業務
    員，其明知依當時證券交易法之規定，證券商業務員不得買賣有價證券及辦理融
    資業務，竟自民國七十八年十月間起至八十三年六月間止，陸續借用其親友癸○○、林蕭淑女、曾重智、陳蕭錦霞、賴春妹、黃裕銘、施秋蝦、蔡黃翠桃、蔣玉
    蟬、蕭爐、蕭曾阿秀、寅○○、丁○○、丑○○、午○○、戊○○、沈林標、壬○○等人之國民身分證，在六二證券及與六二證券合作之彰化市第六信用合作社
    （下稱彰化六信）開立證券買賣帳戶，並向其同事己○○借用辛○○、莊錫發、
    王欑棱等人之帳戶，另基於偽造文書及意圖為自己不法所有之概括犯意，先後於
    七十八年十一月十五日及八十年二月二十二日，以不詳之方式取得未○、卯○○
    、辰○○等人之國民身分證影本，經偽刻其三人之印章後，未經其三人之同意，
    據以偽填其等之開戶資料，向六二證券及彰化六信偽開其三人之帳戶，使該管業
    務人員在不知情下，辦理該三人之開戶，致生損害於辰○○、卯○○、未○等三
    人之利益；甲○○即利用此不知情之癸○○等人之帳戶充當人頭戶，供其本人買
    賣股票，並把帳戶提供給其不知名之客戶做為融資買賣股票之使用，且其為墊款
    與其不知名之客戶，即自七十八年間起，以年利率達百分之十八到百分之二十一
    點六不等之利息，簽發其夫子○○名義、在彰化六信及台灣土地銀行彰化分行開
    戶之支票多紙以供擔保，陸續向附表一所示之丙○○等人借款，丙○○等人因有
    頗高之利息，且因甲○○又係彰化六信理事主席暨前彰化縣籍立法委員乙○○之
    女，致紛紛借款與甲○○達數百萬之多（詳細借款之數額，參見附表一所示）；
    後因股市漸陷入不景氣之低迷狀態，甲○○所投資之股票失利，且其墊款與客戶
    操作融資買賣之款項，亦因客戶投資失利而無法回收，至八十三年間，已陷於周
    轉不靈之地步，而無償債之能力，惟其竟隱瞞其情，於八十三年間，仍以前述方
    式，在彰化縣彰化市六二證券營業處等地，以企需資金周轉為由，向附表一所示
    丙○○等人詐借附表一所示之款項，使丙○○等人陷於錯誤，仍將款項匯入甲○○所指定之癸○○彰化六信帳戶中，甲○○於八十三年五、六月間，在彰化縣彰
    化市六二證券營業處，向丙○○及庚○○借款或換回前所交付現已到期未付之支
    票時，復為取得丙○○、庚○○之信賴，竟在附表二所示子○○支票之背面，偽
    造其父「乙○○」之署押各一枚以為背書，以取信於丙○○及庚○○二人，致生
    損害於乙○○之利益。後於八十三年六月二十四日，甲○○因無力支稱，竟偕其
    夫子○○出境香港，轉赴中國大陸地區藏匿，而丙○○等人於手持子○○之支票
    屆期提示後，均遭退票，始知受騙。
二、案經法務部調查局彰化縣調查站移送臺灣彰化地方法院檢察署檢察官偵查起訴。
    理  由
一、訊據被告甲○○對其右揭犯罪事實均坦白承認，核與被害人辰○○、卯○○、未
    ○及附表一之被害人之指述、證人己○○、乙○○、巳○○、寅○○、丁○○、
    丑○○、午○○、戊○○、曾重智、林蕭淑女、陳蕭錦霞、賴春妹、蕭曾阿秀、
    癸○○、黃裕銘、陳益昌、張素英、吳河東、王欑稜等人於調查站、偵查中或本
    院審理時證述之情節大致相符，並有附表一、二所示之支票影本、癸○○等人頭
    戶在彰化六信帳戶之開戶即鑑卡及在六二證券之開戶資料卡各一份、各人頭戶在
    六二證券買賣股票之明細一份、癸○○、巳○○、陳慧美等人在彰化六信帳戶之
    交易明細各一份等附卷可相佐證；而附表二關於丙○○所持有支票背面「乙○○
    」之背書，經送內政部警政署刑事警察局鑑定後，確認為甲○○之筆跡無誤，有
    該局出具之鑑定報告書一份附卷可參。是被告行使偽造私文書及詐欺之犯行堪以
    認定，應依法予以論科。
二、查在支票背面簽名，依票據法之規定，有背書之法律效力，是其簽名，因具有一
    定意義而足認屬私文書之一種，是核被告甲○○所為，係犯刑法第二百十六條、
    第二百十條、第二百十七條第一項之行使偽造私文書罪及同法第三百三十九條第
    一項之詐欺取財罪。其偽造印章之行為係偽造私文書行為之一部，且偽造私文書
    後具以行使，其偽造之低度行為已為行使之高度行為所吸收，均不另論處。又其
    先後多次行使偽造私文書及詐欺犯行，均時間緊接、所犯構成要件相同，顯皆係
    出於概括犯意為之，均應依連續犯之規定論以一罪，並加重其刑；再其所犯上揭
    二罪關，有方法、結果之牽連關係，應從一重之行使偽造私文書罪處斷。公訴人
    雖漏未就被告在附表二所示支票背面偽造「乙○○」署押及附表一詐欺被害人陳
    俊諺、申○○之犯行予以起訴，惟此與起訴被告偽造未○等三人名義開戶及詐欺
    附表一其餘被害人之有罪犯行，有連續犯之裁判上一罪關係，已如前述，本院自
    應併予審判。又被告於行為時，固已違反當時證券交易法第一百五十五條第一項
    第二款、第一百七十一條、第一百七十七條第三款之規定，然其後該法業於八十
    九年七月十九日修正，已將該法第一百五十五條第一項第二款及第一百七十七條
    第三款之規定刪除，是被告於犯罪後，證券交易法已廢止該部分之刑罰，惟公訴
    人認此與前述被告有罪部分，有裁判上一罪之牽連關係，本院依法不另為免訴之
    諭知。另公訴人雖起訴被告有偽造癸○○等其餘人頭戶之名義，在六二證券及彰
    化六信開戶，惟據證人己○○、巳○○、寅○○、丁○○、丑○○、午○○、戊○○、曾重智、林蕭淑女、陳蕭錦霞、賴春妹、蕭曾阿秀、癸○○、黃裕銘、王
    欑稜等人於調查站、偵查中或本院審理時所證，其等均係自己或透過他人將自己
    之國民身分證影本借與被告開戶使用，是此部分，難認被告有何偽造其等名義開
    戶之餘，然此與被告前述行使偽造私文書有罪部分，有連續犯之裁判上一罪關係
    ，本院亦不另為無罪之諭知。爰審酌被告犯罪之動機、目的、方法、手段、品行
    、所得利益、所生危害，其恃其父與其弟，均是當時政壇上頗有影響力之人物，
    且其父為彰化六信之理事主席，又係六二證券之股東，為操作股票，並違反當時
    證券交易法之規定，從事丙種墊款，以供客戶融資操作股票，謀取不法之利益，
    而對外大肆舉債，以高額之利息，誘取被害人提供資金，供其揮軍股市，終因股
    市大環境之不景氣，致將其向被害人所詐借之資金揮霍殆盡，事敗後，其竟不知
    依其家勢背景，妥善處理債務，反在潛逃前夕，仍繼續舉債，並趁被害人不明其
    狀況之情形下，避居中國大陸藏匿，致使其相關之債權、債務關係，因被告避不
    處理多年，相關之證據資料及證人，因此而迭失，被害人追索無門，且被告於被
    逮捕後，雖對起訴案情大致供認，然其堅不將相關細節供述明確，又不願詳細交
    待其資金流向，更未能賠償被害人之損失，犯後態度欠佳等一切情狀，依檢察官
    原具體求處之刑度，量處如主文所示之刑，以示懲儆。未扣案如主文欄第二項等
    署押、印文、印章，未能證明已滅失，均應依法併予宣告沒收。
據上論斷，應依刑事訴訟法第二百九十九條第一項前段、刑法第五十六條、第二百十
六條、第二百十條、第三百三十九條第一項、第五十五條、第二百十九條、罰金罰鍰
提高標準條例第一條前段，判決如主文。
本案經檢察官林映姿到庭執行職務。
中      華      民      國      九十一      年    五    月      三      日
                                臺灣彰化地方法院刑事第一庭
                                    法      官  葛永輝
右正本證明與原本無異。
如不服本判決，應於送達後十日內向本院提出上訴狀( 須附繕本 )。
告訴人或被害人對於判決如有不服具備理由請求檢察官上訴者，其上訴期間之計算係
以檢察官收受判決正本之日期為準。
                                    法院書記官  施惠卿
中      華      民      國      九十一      年    五    月      六      日
刑法第二百十六條
行使第二百十條至第二百十五條之文書者，依偽造、變造文書或登載不實事項或使登
載不實事項之規定處斷。
刑法第二百十條
偽造、變造私文書，足以生損害於公眾或他人者，處五年以下有期徒刑。
刑法第三百三十九條
意圖為自己或第三人不法之所有，以詐術使人將本人或第三人之物交付者，處五年以
下有期徒刑、拘役或科或併科一千元以下罰金。
以前項方法得財產上不法之利益或使第三人得之者亦同。
前二項之未遂犯罰之。
刑法第二百十九條
偽造之印章、印文或署押，不問屬於犯人與否，沒收之。
